【裁判字號】    96,重訴,54
【裁判日期】    971230
【裁判案由】    清償債務
【裁判全文】
臺灣桃園地方法院民事判決              96年度重訴字第54號
原      告  華南商業銀行股份有限公司
法定代理人  乙○○
訴訟代理人  丙○○
            己○○
            庚○○
            丁○○
被      告  甲○○
訴訟代理人  陳萬發律師
上列當事人間清償債務事件，本院於民國97年12月9 日言詞辯論
終結，判決如下：
    主      文
被告應給付原告新台幣壹仟肆佰萬元及如附表所示之利息、違約
金。
訴訟費用由被告負擔。
    事實及理由
一、原告主張：
  (一)朕泰隆股份有限公司（下稱朕泰隆公司）於94年4 月8 日、
    11日邀被告為連帶保證人向原告借款2 筆合計新台幣（下同
    ）1,400 萬元，上開借款分別於95年10月5 日及同年月8日
    到期後，於94年10月28日辦理展期手續，應於每月28日依約
    繳息，利息按原告基準利率計算，嗣後並隨原告基準利率變
    動而調整，朕泰隆股份僅繳納至95年9 月28日之利息，迄95
    年10月5 日借款到期，朕泰隆股份應依約清償全部款項，朕
    泰隆股份卻未依約還款，屢次催討無效，尚欠原告本金1,40
    0 萬元及如附表所示之利息及違約金。
  (二)原告於辦理授信對保時，均經原告經辦人與被告核對身分證
    件，並確認其與原告有授信往來（包含借款、透支、保證等
    ）之意思，且其身分證上之照片與本人相同後，請立約人於
    保證書及授信約定書上之「對保簽章」欄位內蓋用「立約印
    鑑」，並親自簽名重疊於「立約印鑑」上，約定留存印鑑式
    樣章。且由法務部調查局鑑定結果可知，保證書及授信約定
    書均係由被告親自簽名、蓋章。
  (三)被告所稱2 紙借據末尾日期皆為94年10月28日，乃借款人即
    朕泰隆公司邀被告於94年4 月8 日申貸2 筆短期擔保放款，
    其分別於94年10月8 日及94年10月5 日到期後，於94年10月
    28日辦理展期手續，原告依被告所留存印鑑另行訂立之借據
    ，故借據上之日期為94年10月28日，依授信約定書第14 條
    約定，為便於嗣後立約人與原告一切授信往來（含立約人之
    保證行為），立約人茲同意，除另有約定外，憑後列留存印
    鑑式樣蓋（簽）於授信契據，即生效力。故原告辦理貸款展
    期手續時，皆會核對立約人所留存印鑑式樣章，核對無誤後
    ，即視為立約人對於債務延期已為同意且生效力。
  (四)借據上之利率係按原告基準利率加碼0 ％計息，嗣後按原告
    基準利率調整時隨同調整，原告於本件支付命令聲請時，基
    準利率即為年利率4.089 ％。且因原告借據印刷格式之故，
    書寫格式上僅有2 位連帶保證人之欄位，故被告之書寫欄位
    因而調整，惟此不影響其為本件債務之連帶保證人。另被告
    甲○○稱其非朕泰隆公司之董監事或股東乙節，惟連帶保證
    人並無限制非公司之董監事或股東不可，且原告亦無限制連
    帶保證人之身分。又本件借款係一般公司貸款，非被告所稱
    之自用住宅放款及消費性放款，自無銀行法第12條之1 之適
    用。
  (五)為此，爰依消費借貸及連帶保證之法律關係提起本訴。並聲
    明：被告應給付原告1,400 萬元，及如附表所示之利息、違
    約金。
二、被告則辯稱：
  (一)被告就原告於支付命令所提出之證物（保證書、授信約定書
    、94年10月28日之1,100 萬元借據、94年10月28日之300 萬
    元借據）及於本件準備程序中始提出之證物（94年4 月8日
    之1,100 萬元借據、94年4 月11日之300 萬元借據），其內
    有關「甲○○」之簽名、蓋印，均概予否認之，此部分之真
    正，自應由原告自負舉證其真正之責。被告未在上開二紙借
    據上簽字蓋印，原告於支付命令狀所主張之事實，竟是指被
    告於94年4 月8 日與朕泰隆公司「同往」華南銀行簽立借據
    云云，與調查局鑑驗簽名筆跡之結果不符，足認原告主張不
    實。
  (二)原告支付命令卷附之二紙借據末尾日期都是「94年10月28日
    」，但原告於支付命令狀之陳稱，是主張被告在「94年4 月
    8 日」受借款人「朕泰隆公司」邀往原告公司借款並簽借據
    云云，就時間點而言，相差6 個月又20天，且與原告支付命
    令卷主張之被告簽立借據日期（94年4 月8 日），並不相符
    ，足證原告所述前後矛盾不實。
  (三)觀諸鈞院卷第66頁之300 萬元借據而論，該借據上之借款期
    間為「94年4 月11日至94年10月8 日」、另觀諸鈞院卷第68
    頁1,100 萬元借據而論，該借據上之借款期間為「94年4 月
    8 日至94年10月5 日」，該二借據之借貸期限屆至時間，各
    為「94年10月8 日」及「94年10月5 日」，均非原告於支付
    命令卷所提出「94年10月28日起借貸」之借據。足認鈞院卷
    第66頁之300 萬元借據到期日（借款期間為「94年4 月11日
    至94年10月8 日）、卷第68頁之1,100 萬元借據到期日（借
    款期間為「94年4 月8 日至94年10月5 日），與支付命令卷
    第10至11頁之借據起期日（借款期間均自94年10月28日起借
    貸），並不相同，則於舊借據到期之「94年10月8 日」及「
    94年10月5 日」，必係因債權人同意延期清償，才會使借款
    人之新借貸，順延到自「94年10月28日起」借貸，縱使認定
    被告甲○○為保證人，依民法第755 條規定，原告於前述「
    94年10月8 日」及「94年10月5 日」債務到期後，延至94年
    10月28日起始另立借貸清償，其延期清償之允許，縱認被告
    係保證人，保證人仍不負保證責任，亦應駁回原告之訴。
  (四)依支付命令卷第10-11 頁之二紙借據第2 條第1 項所註記之
    利率，均為「按貴行之基準利率加碼年率0 ％（目前合計為
    年率3.838 ％）計息」；而依鈞院卷第66頁、68頁之二紙借
    據第2 條第1 項所註記之利率，均為「按貴行之基準利率加
    碼年率0 ％（目前合計為年率3.644 ％）計息」。但查，原
    告於支付命令狀卻謂借據約定「年率4.089 ％之利息」云云
    ，此顯與其自己提出各紙借據上所示文字不符，也足證原告
    所述矛盾不實，應予駁回。
  (五)另查，上開各紙借據上之「甲○○簽名、蓋印及地址、身分
    證字號」之書寫，竟都不在已既定印刷之正常欄位範圍內，
    甚為怪異，此與銀行作業之力求謹慎常情不符，依經驗法則
    ，難認為真。況被告甲○○之欄位竟在中間上方之空白處，
    而該欄位並非借據上之正常欄位，且旁邊亦無任一名銀行對
    保人之簽印核對為憑（對保之核印在最末尾，並非中間），
    而此處筆跡也與被告甲○○明顯不符，益證非被告所簽字，
    故各紙借據均不能拘束被告。
  (六)縱認定被告有簽立借據，然原告在借據上係以「連帶保證人
  」之身分要求被告，此已違反銀行法第12條之1 的規定，自應
  認定上開借據違反銀行法而不得拘束被告甲○○。再者，縱認
  原告可以該借據為求償，亦應依銀行法第12條之1 第3 項規定
  ，向全體連帶保證人「平均求償」之，而非僅以被告一名連帶
  保證人為求償。
  (七)被告否認原告提出之證物，茲分述如下：
    1.原告於支付命令聲請狀所附之「94年3 月30日保證書」（
      支付命令卷第7 頁），其上關於「甲○○之簽名及印章（
      圓形印章）」，被告均否認其真正。且僅以肉眼目視觀察
      此項文書上之全部手寫筆跡，對保欄及保證人欄之「楊百
      宗」、「陳惠珍」、「甲○○」之各筆跡均極為相似，可
      判知應係出於同一人之筆跡，但並非被告之筆跡。
    2.原告於支付命令聲請狀所附之「94年3 月30日朕泰隆公司
      授信保證書」（支付命令卷第8 頁），其上並無任何被告
      之簽名或印章，自與被告無涉，不得以此授信約定書拘束
      被告。
    3.原告於支付命令聲請狀所附之「94年3 月30日甲○○授信
      保證書」（支付命令卷第9 頁），其上關於「甲○○之簽
      名及印章（圓形印章）」，被告均否認其真正。且僅以肉
      眼目視觀察此項文書上之全部手寫筆跡，對保簽章欄及立
      約人欄與上述「94年3 月30日保證書（支付命令卷第7 頁
      ）」上「楊百宗」、「陳惠珍」、「甲○○」之各筆跡均
      極為相似，可判知應係出於同一人之筆跡，但並非被告之
      筆跡。
    4.原告於支付命令聲請狀所附之「94年10月28日1,100 萬元
      借據」（支付命令卷第10頁）、「94年10月28日300 萬元
      借據」（支付命令卷第11頁），其上關於「甲○○之簽名
      及印章（圓形印章）」，被告均否認其真正。況證人戊○
      ○」亦證稱「該二紙借據並非甲○○簽名」、「借據上之
      印章並非甲○○來蓋印章」，雖證人戊○○供稱是由被告
      之先生即證人陳桂雄拿印章到華南銀行蓋章云云，惟經鈞
      院當庭訊問證人陳桂雄，業遭陳桂雄之否認，故原告所提
      出之二紙借據上之甲○○簽名、印章，均證實並非被告甲
      ○○所為，既非被告甲○○所簽名、蓋章，又經被告否認
      ，自不得以此二紙借據來拘束被告甲○○。
    5.雖原告以其員工即證人戊○○證述「被告來銀行對保」為
      其舉證云云，然查，證人戊○○係原告公司之員工，且對
      本件有職務上是否疏誤之責，自有偏頗之利害關係，單憑
      戊○○之口述證言，實難認係充足之舉證，被告亦否認其
      所證稱「被告來銀行對保」之供述。況證人戊○○雖自稱
      係此件之對保人員，但對於其被問及相關事項時，竟一概
      答稱不知道，更令人無法憑信其為本件之對保人員。銀行
      實務上對於借貸之放款前之文書作業上，均極為謹慎，都
      會命借款人、保證人親自簽名、蓋印、填寫金額、個人基
      本地址身分證字號等資料，也會命借款人、保證人親自簽
      書寫借書據上其他文字，而過程中由對保人員在場查核，
      豈可能如戊○○所供稱不知道何人書寫，最起碼對保人員
      一定要在場知悉並查驗何人書寫，及審查是否他人偽造或
      代簽而應予禁止之查核，否則何須對保程序。
    6.原告與朕泰隆公司熟識，竟隨意任令非經實質真正對保之
      被告誤負無妄之債務，實屬可議，被告並非朕泰隆公司之
      董監事或股東，不可能充任該公司之保證人。
    7.證人戊○○證稱於被告之丈夫陳桂雄在95年10月26日至12
      月5 日住院期間內，曾經一天內兩度到醫院，要與被告商
      談將朕泰隆公司之債務轉移給被告承擔之事，亦足證被告
      應無積欠原告債務。若被告本就如原告所稱，已經擔任連
      帶保證人而積欠原告保證債務，則原告就憑此保證契約作
      為其起訴被告而足取得債權，又何需還要派戊○○到醫院
      向被告商談說服「債務轉移承擔之事」。
  (八)被告就調查局鑑驗筆跡及印文，陳述意見如下：
    1.就「94年4 月11日原始借據（300 萬元）（鈞院卷第66頁
      ）」、及就「94年4 月8 日原始借據（1,100 萬元）（鈞
      院卷第68頁）」之二紙借據，業經調查局鑑驗該借據上之
      「甲○○筆跡（甲3 、甲4） 」與被告之實際筆跡（乙類
      ）不同（不相符），就此部分之筆跡鑑驗，被告無意見，
      也由此足證，該二紙借據均非被告所簽寫，自不能將被告
      認定係該二借據之連帶保證人，故被告就此二借據並無清
      償之責甚明。此外，也足認證人戊○○證述見聞被告簽寫
      借據云云，乃屬不實。
    2.至於就「94年3 月30日授信約定書（支付命令卷第9 頁）
      」、及就「94年3 月30日保證書（支付命令卷第7 頁）」
      之二紙文書，經調查局鑑驗該二文書上之「甲○○筆跡（
      甲1 、甲2） 」與甲○○之實際筆跡（乙類）相同（相符
      ）云云，就此部分之筆跡鑑驗，被告不表同意。蓋鈞院可
      憑肉眼觀察，就「94年3 月30日授信約定書（支付命令卷
      第9 頁）」、及「94年3 月30日保證書（支付命令卷第7
      頁）」之二紙文書上的文字，顯然出於同一人之筆跡，應
      係被告甲○○遭到冒名偽簽，其債務人「朕泰隆股份有限
      公司」之董事長（楊百宗）之妻（陳惠珍）係被告甲○○
      之小姑，極可能係由彼等冒名偽簽，試想，上述二紙借據
      已證實並非被告所簽，若被告有在94年3 月30日授信約定
      書及保證書上簽名，則原告理應於簽借據時再找被告親簽
      才是銀行之正常作業手續，何以由調查局所鑑驗出之借據
      上筆跡（參前述甲3 、甲4） ，竟不是被告所簽，故足證
      被告係遭人冒名偽簽之受害人。
    3.至於經調查局鑑驗之印文（A1、A2、A3、A4）均稱與實際
      送驗印章印文（B 、C 類）相同云云，被告亦不表同意其
      鑑驗，蓋被告確實並未前往原告銀行蓋過此類印章。且國
      人印章都在印章店所刻，有意盜刻者大可偽刻而不被發現
      ，且被告甲○○並未簽名已如前述，亦無委託授權他人刻
      印或蓋印，故應視為被告遭偽蓋印章或盜刻印章所害。退
      萬步言，縱認印章之印文相同，亦不得逕憑此認定係被告
      前往蓋章，除證人戊○○證稱係由被告之夫前往蓋印，此
      外，因被告遭到冒名偽簽已如上述，且因被告平日未注意
      保管印章，而因朕泰隆公司之董事長楊百宗之妻陳惠珍係
      被告之小姑，對於被告之印章擺放非常知悉，故極可能係
      由彼等盜蓋印文，致被告遭到誤會。
    4.原告係主張「清償借貸債務」及「連帶保證人」，惟查借
      據上之甲○○簽名係屬偽造，業由調查局鑑驗甚明，至於
      借據上之「印文」，係蓋在「簽名之上方」，如係被告甲
      ○○所蓋印，豈可能簽名係偽造，蓋印卻屬實，足證，調
      查局所鑑驗印文為相同之情，不能據此作為認定被告有蓋
      印行為之憑，因簽名既已屬假，自不可能蓋於簽名之印文
      為真。
  (九)綜上，被告並非被告朕泰隆公司之董監事，亦非借款人，更
    非保證人，然因被告不知是遭人偽造或冒簽，遂於95年11月
    17日先以存證信函通知原告表示終止被告如為任何第三人於
    華南銀行之保證約定。另被告就原告提出之各證物並未簽字
    用印，自不得拘束被告，此部分應由原告自負舉證被告簽字
    用印為真正之責任。退萬步言，縱認證物為真，但被告仍得
    依民法第755 條抗辯，且就借據之日期、利率均與原告之本
    件主張不符，而原告亦違反銀行法第12條之1 ，故原告所提
    出之證物縱可認係為真，亦應駁回原告之訴。並聲明：
    1.原告之訴及假執行之聲請駁回。2.如受不利益之判決請准
    供擔保宣告免為假執行。
四、本院之判斷：
  (一)原告主張朕泰隆公司於94年4 月8 日、同年月11日向原告借
    款2 筆合計1,400 萬元，分別於94年10月5 日及94年10 月8
    日到期後，於94年10月28日辦理展期手續，應於每月28 日
    依約繳息，朕泰隆公司僅繳納至95年9 月28日之利息，迄95
    年10月5 日借款到期，應依約清償全部款項，朕泰隆公司卻
    未依約還款，屢次催討無效，尚欠原告本金1,400 萬元及如
    附表所示之違約金等語，為被告所不爭執，並據原告提出借
    據2 份為憑（見本院卷第66至69頁），應堪認定為真。
  (二)被告辯稱並未擔任朕泰隆公司之連帶保證人，亦未於借據、
    保證書、授信約定書上簽名、用印，否認簽名、印文之真正
    ，縱認印文為真正，亦可能係遭盜用云云。經查：
    1.本院將94年3 月30日授信約定書、保證書、94年4 月11日
      借據、94年4 月8 日借據上被告之簽名、印文與被告提供
      之簽名、印文、印章送法務部調查局進行鑑定，鑑定之結
      果為：94年3 月30日授信約定書、保證書上被告之簽名與
      被告提供之簽名筆跡筆劃特徵相同，94年4 月11日借據、
      94年4 月8 日借據上被告之簽名與被告提供之簽名筆跡筆
      劃特徵不同，94年3 月30日授信約定書、保證書、94 年4
      月11日借據、94年4 月8 日借據上被告之印文均與被告提
      供之印文、印章相同；而本院復將94年10月28日之借據2
      份送法務部調查局進行鑑定，鑑定之結果為：94年10月28
      日之借據2 份上被告之印文均與被告提供之印文、印章相
      同，此有法務部調查局97年4 月7 日調科貳字第09700114
      340 號、97年9 月18日調科貳字第09700386840號鑑定書
      在卷可稽（見本院卷第157 至161 、227 至228頁）。
    2.證人即對本件借款進行對保之原告員工戊○○於本院證稱
      ：是被告來銀行對保，當時有核對身分證及健保卡，授信
      約定書是我對保的，借據不用對保，借據上只要核對章即
      可，該二張借據（指94年10月28日之借據）是朕泰隆公司
      的人來銀行申請展期寫的，楊百宗、陳惠珍的印章已經蓋
      好了，被告的部分是其先生陳桂雄拿印章來銀行蓋的。這
      二張借據的簽名不是被告自己簽的等語明確（見本院卷第
      58 至59 頁），至證人戊○○另證述94年4 月11日借據、
      94年4 月8 日借據上被告之簽名為被告親自簽寫一情，雖
      與鑑定結果不符，然此或係因隨時間經過，證人戊○○記
      憶失真所致，惟其所稱之借款流程中借據不用對保，借據
      上只須核對印文即可，對授信約定書須進行對保等情，核
      與法務部調查局鑑定書認定授信約定書、保證書上被告之
      簽名為被告親自簽寫，94年4 月11日借據、94年4 月8日
      借據上被告之簽名非被告親自簽寫，授信約定書、保證書
      、借據上被告之印文均與被告提供之印文、印章相同等情
      相符，而證人戊○○係於本院送請法務部調查局鑑定前為
      前述證言，自無從事先預料法務部調查局鑑定內容而依鑑
      定內容編纂證言之可能，足認證人戊○○之證言應為可採
      ，而法務部調查局97年4 月7 日調科貳字第09700114340
      號、97年9 月18日調科貳字第0970038684 0號鑑定書之鑑
      定結果亦無違誤。被告空言質疑法務部調查局之鑑定結果
      ，自無可採。
    3.按當事人主張有利於己之事實者，就其事實有舉證之責任
      ，民事訴訟法第277 條前段定有明文，印章由本人或有權
      使用之人行使為常態、被人盜用為變態，故書證上所蓋之
      印章如係真正，主張遭盜用之人，自應就此印章被盜用之
      事實負舉證之責任。被告辯稱朕泰隆公司之董事長楊百宗
      之妻陳惠珍係被告之小姑，對於被告之印章擺放非常知悉
      ，故極可能係由彼等盜蓋印文云云。經查，保證書上之被
      告之簽名及印文均為真正，業如前述，被告辯稱印章係遭
      盜用，自應負舉證之責，被告對此既未能舉證，依前揭說
      明，自難認被告之辯詞可採，故保證書之真正，洵堪認定
      。
  (三)按「就連續發生之債務為保證而未定有期間者，保證人得隨
    時通知債權人終止保證契約。前項情形，保證人對於通知到
    達債權人後所發生主債務人之債務，不負保證責任」；「就
    定有期限之債務為保證者，如債權人允許主債務人延期清償
    時，保證人除對於其延期已為同意外，不負保證責任」，民
    法第754 條、755 條分別定有明文。被告辯稱依民法第755
    條規定，原告於「94年10月8 日」及「94年10月5 日」債務
    到期後，延至94年10月28日起始另立借貸清償，其延期清償
    之允許，被告並未同意，自不負保證責任云云。惟查，依保
    證書記載：「連帶保證人陳惠珍等今向華南商業銀行連帶保
    證朕泰隆股份有限公司對貴行（包括總行及各分支機關）現
    在（包括過去所負現在未清償）及將來於第一條所負之債務
    範圍內以新台幣6,500 萬為限額（含本金及其利息、遲延利
    息、違約金、損害賠償及其他從屬於主債務之負擔），保證
    人願與主債務人負連帶清償之責任，約定遵守左列條款：第
    一條、債務範圍包括借款、票據、透支、墊款、保證、主債
    務人與貴行基於授信個別約定所生之債務及因上開債務範圍
    所生之損害賠償（本項為各別商議條款）‧‧‧連帶保證人
    ：甲○○」之內容觀之（見支付命令卷第7 頁），被告與原
    告間就朕泰隆公司所負債務所簽立之保證契約為民法第754
    條所規定「就連續發生之債務為保證而未定有期間者」，而
    非民法第755 條之「就定有期限之債務為保證者」，故被告
    以其對延期未為同意作為抗辯，自無理由。而被告自陳係於
    95年11月20日始通知終止兩造間之保證契約（見本院卷第24
    4 頁），依前揭法條，被告對通知到達前被告朕泰隆公司即
    已發生之債務仍應負保證之責。
  (四)被告辯稱依原告所提出之94年10月28日借據2 份，第2 條第
    1 項所註記之利率，均為「按貴行之基準利率加碼年率0 ％
    （目前合計為年率3.838 ％）計息」，而94年4 月11日借據
    、94年4 月8 日借據第2 條第1 項所註記之利率，均為「按
    貴行之基準利率加碼年率0 ％（目前合計為年率3.64 4 ％
    ）計息」，惟原告於支付命令狀卻謂借據約定「年率4. 089
    ％之利息」，顯與其自己提出各紙借據上所示文字不符云云
    。經查，依卷附4 份借據第2 條第1 項記載：「借款利率依
    左列方式按月計付利息：按貴行之基準利率加碼年率0 ％（
    目前合計為年率3.644 ％，94年10月28日之借據係記載：目
    前合計為年率3.838 ％）計息，嗣後貴行基準利率調整時隨
    同調整」（見支付命令卷第10、11頁、本院卷第66至69 頁
    ），契約內容均已明白表示，借款利率是隨基準利率而做調
    整，呈浮動之狀態，而原告聲請支付命令時之基準利率為
    4.089 ％，此有原告基準利率利次變動明細表在卷可稽（見
    本院卷第221 頁），故原告於支付命令主張以週年利率4.08
    9 ％計算利息，自無違誤，被告甲○○所辯，顯無理由。
  (五)被告雖抗辯依證人戊○○證稱借據係由被告之夫陳桂雄前往
    蓋印，原告應就陳桂雄有合法代理權加以舉證云云。惟查，
    該保證書為證人戊○○親自前往對保，且其上被告之簽名、
    印文均為真正，而依該保證書之約定，被告對朕泰隆公司於
    簽約當時及未來對原告所發生之債務均應負連帶保證之責，
    被告係於95年11月20日通知終止兩造間之保證契約等情，業
    如上述，故依該保證書，被告即應就朕泰隆公司對原告之債
    務負連帶保證之責，至於借據上之印文是否為陳桂雄所蓋及
    陳桂雄是否有合法代理權限，就被告應負連帶保證之責不生
    影響，爰不予以審酌。
  (六)被告辯稱縱認原告可以為求償，亦應依銀行法第12條之1第3
    項規定，向全體連帶保證人「平均求償」之，而非僅以被告
    甲○○一名連帶保證人為求償云云。經查，銀行法第12 條
    之1 第3 項規定：「未來求償時，應先就借款人進行求償，
    其求償不足部分得就連帶保證人平均求償之。但為取得執行
    名義或保全程序者，不在此限」，所謂「應先就借款人進行
    求償，其求償不足部分得就連帶保證人平均求償之」，此為
    強制執行時應遵守之程序，如有不當，自係強制執行法第12
    條第1 項聲明異議之範疇，然如為取得執行名義，原告自得
    對被告提起訴訟，被告所辯，實無可採。
  (七)綜據上述，本件原告依民法消費借貸及連帶保證之法律關係
    ，請求被告應給付原告如訴之聲明所示之本金、利息及違約
    金，核無不合，應予准許。
  (八)本判決被告陳明願供擔保請准免為假執行，然本件並非無應
    依職權宣告假執行之情形，原告亦未聲請宣告假執行，故被
    告此部分聲請，自無必要，併此敘明。
  (九)本件事證已臻明確，兩造其餘主張、陳述及所提證據資料，
    經本院斟酌後，認與判決結果不生影響，爰不再一一論述，
    併此敘明。
五、據上論結，本件原告之訴，為有理由，依民事訴訟法第385
    條第1項、第78條，判決如主文。
中    華    民    國    97    年    12    月    30    日
                  民事第二庭    法  官  王耀興
以上係按照原本作成。
如對本判決上訴，須於判決送達後20日內向本院提出上訴狀。
中    華    民    國    97    年    12    月    31    日
                                書記官  李宛儒
┌───────────────────────────────────────┐
│附表：                                                    96年度重訴字第54號  │
├──┬──────┬───┬──────┬──────┬───────────┤
│編號│ 債權本金   │利率( │ 利息起迄日 │違約金起算日│ 違 約 金 計 算 方 式 │
│    │ (新台幣)   │年息) │            │            │                      │
├──┼──────┼───┼──────┼──────┼───────────┤
│ 1  │1,100 萬元  │4.089%│95年9 月29日│95年10月5日 │自違約金起算日起至清償│
│    │            │      │起至清償日止│            │日止，6 個月以內，按左│
│    │            │      │            │            │列利率10% 計算，超過6 │
│    │            │      │            │            │個月者，按左列利率20% │
│    │            │      │            │            │計算                  │
├──┼──────┼───┼──────┼──────┼───────────┤
│ 2  │216,057元   │5.5%  │同上        │同上        │同上                  │
│    │            │      │            │            │                      │
└──┴──────┴───┴──────┴──────┴───────────┘


司法院資訊處製作；財團法人民間司法改革基金會備份。
